【裁判字號】    90,易緝,311
【裁判日期】    900904
【裁判案由】    詐欺
【裁判全文】
臺灣臺中地方法院刑事判決                          九十年度易緝字第三一一號
    公  訴  人  台灣台中地方法院檢察署檢察官
    被      告  乙○○
右列被告因詐欺案件，經檢察官提起公訴（八十八年度偵續一字第二一號），本院判
決如左：
    主  文
乙○○意圖為自己不法之所有，以詐術使人將本人之物交付，處有期徒刑伍月，如易
科罰金，以參佰元折算壹日。
    事  實
一、乙○○在印尼開設香料生產工廠，因經營不善，欲結束營業，其明知該廠房及土
    地因積欠印尼政府稅金一百多條，每條約新台幣（下同）一萬二千元，而無法過
    戶，竟意圖為自己不法之所有，隱瞞上開事實，而於民國八十四年二月二十四日
    ，在台中市全國大飯店與丙○○訂立買賣合約書，將該廠房以二百五十萬元出售
    予丙○○，並約定移交日前未繳之稅金由乙○○負責繳清，致丙○○陷於錯誤，
    於訂約時當場交付訂金五十萬元。其後，乙○○又於同年四、五月間，將該廠房
    及土地出售予甲○○，並收取訂金六十萬元，惟因土地無法在約定期限內辦理過
    戶，甲○○要求退還訂金，乙○○乃於同年七月三日要求丙○○再交付六十萬元
    支票一紙，並以該六十萬元償還甲○○之訂金。嗣因土地遲遲未能辦理過戶，且
    乙○○亦避不見面，丙○○始知受騙。
二、案經丙○○訴請臺灣臺中地方法院檢察署檢察官偵查起訴。
    理  由
一、訊據被告乙○○，固承認有於前揭時、地出售上開工廠予丙○○，並先後合計收
    取價金一百一十萬元，嗣亦確未將廠房與土地之產權過戶予丙○○等之事實；惟
    矢口否認有何詐欺之犯行，辯稱：因該土地積欠稅金一百多條共須繳一百二十萬
    元，致無法辦理過戶，當時伊有告訴丙○○積欠稅金之事實，且伊並未將該筆土
    地出售予甲○○，償還之六十萬元係之前向甲○○借款云云。惟查：(一)右開事實
    ，業據被害人丙○○於偵、審中指訴歷歷，且有買賣合約書、收據各一份附卷可
    稽。(二)證人甲○○於偵查中結證稱：曾向被告購買印尼位於其公司旁之廠房及土
    地，並付訂金六十萬元，因未能在期限內過戶，致要求撤銷買賣，被告於訂約後
    二、三個月左右退還訂金，被告所還之六十萬元應係告訴人所支付予被告之買賣
    價金等語，是被告於該期間，就同一之廠房與土地顯一物二賣甚明。衡諸一般常
    情，如被告果真將欠稅一、二百萬元之事告知丙○○，丙○○豈有可能仍支付價
    金，向被告乙○○購買該土地？且在前述買賣契約書約定條款第四條中約定：甲
    方即乙○○擔保土地產權清楚，絕無其他產權糾紛或債務瓜葛；於第六條更明訂
    ：本件不動產移交之日以前若有應繳而未繳之稅金（包括甲方所設立公司所應繳
    之稅金）均由甲方負責繳清；第五條則載明：本件不動產所有權移轉登記，甲方
    負責完全辦理且移轉登記一切所須費用由甲方負擔，有前揭本件買賣合約書在卷
    可考，是縱如被告所辯稱該土地積欠之稅金高達一百二十萬元一情屬實，被告竟
    未以向丙○○所已收取之一百一十萬元用以繳付稅金，而卻以其中六十萬元用來
    返還甲○○，並嗣後迄今猶未將相關之產權移轉登記予丙○○，此為被告自承，
    顯被告於向丙○○收款之初，即無真正要將土地與廠房過戶予丙○○之意甚明，
    是被告上開之所辯，顯係事後飾卸之詞，不足採信，本件事正明確，被告犯行堪
    以認定。
二、核被告所為，係犯刑法第三百三十九條第一項之詐欺取財罪。爰審酌被告之品行
    、本件犯罪之動機、目的、手段、所生之危害，及犯罪後之態度等一切情狀，量
    處如主文所示之刑，並諭知易科罰金（按本件被告上開之詐欺犯行，其行為後，
    刑法第四十一條業於九十年一月十日修正公布，同年月十二日生效，修正後刑法
    第四十一條第一項前段規定「犯最重本刑為五年以下有期徒刑以下之刑之罪，而
    受六個月以下有期徒刑或拘役之宣告，因身體、教育、職業、家庭之關係或其他
    正當事由，執行顯有困難者，得以一元以上三元以下折算一日，易科罰金。」，
    與修正前刑法第四十一條規定「犯最重本刑為三年以下有期徒刑以下之刑之罪，
    而受六個月以下有期徒刑或拘役之宣告，因身體、教育、職業、家庭之關係，執
    行顯有困難者，得以一元以上三元以下折算一日，易科罰金。」不同。比較新舊
    法結果，以新法較有利於行為人，故依刑法第二條第一項前段規定，本件自應適
    用裁判時之法律即修正後刑法第四十一條第一項前段之規定，是被告本件所受之
    宣告刑即得諭知易科罰金之折算標準，併此敘明）之折算標準，以示懲儆。
據上論斷，應依刑事訴訟法第二百九十九條第一項前段，刑法第三百三十九條第一項
、第二條第一項前段、修正後第四十一條第一項前段，罰金罰鍰提高標準條例第一條
前段、第二條，判決如主文。
中      華      民      國      九十      年      九      月      四    日
                                    臺灣臺中地方法院刑事第三庭
                                            法  官  張  智  雄
右正本證明與原本無異。
如不服本判決，應於判決送達後十日內向本院提出上訴狀，上訴於臺灣高等法院臺中
分院( 須附繕本 )。
                                            書記官
中      華      民      國      九十      年      九      月      七    日
附錄論罪科刑法條
刑法第三百三十九條第一項：意圖為自己或第三人不法之所有，以詐術使人將本人或
第三人之物交付者，處五年以下有期徒刑、拘役或科或併科一千元以下罰金。


司法院資訊處製作；財團法人民間司法改革基金會備份。
